【裁判字號】    89,台上,113
【裁判日期】    890114
【裁判案由】    返還不當得利等
【裁判全文】
最高法院民事裁定                                八十九年度台上字第一一三號
    上  訴  人  台灣鴕鳥發展股份有限公司
    法定代理人  鄒年淦
    訴訟代理人  莊鵬飛律師
    被 上訴 人  甲○○
右當事人間請求返還不當得利等事件，上訴人對於中華民國八十八年九月二十二日台
灣高等法院第二審判決（八十八年度上字第二五三號），提起上訴，本院裁定如左：
    主  文
上訴駁回。
第三審訴訟費用由上訴人負擔。
    理  由
按對於第二審判決上訴，非以其違背法令為理由，不得為之。民事訴訟法第四百六十
七條定有明文。依同法第四百六十八條規定，判決不適用法規或適用不當者，為違背
法令。而判決有同法第四百六十九條所列各款情形之一者，為當然違背法令。是當事
人提起上訴，如依民事訴訟法第四百六十八條規定，以第二審判決有不適用法規或適
用法規不當為理由時，其上訴狀或理由書應有具體之指摘，並揭示該法規之條項或其
內容。若係成文法以外之法則，應揭示該法則之旨趣。倘為司法院解釋、或本院之判
例，則應揭示該判解之字號或其內容。如以民事訴訟法第四百六十九條所列各款情形
為理由時，其上訴狀或理由書，應揭示合於該條款之事實。上訴狀或理由書如非依此
項方法表明，或其所表明者，顯與上開法條規定之情形不相合時，即難認為已對第二
審判決之違背法令有具體之指摘，其上訴自難認為合法。本件上訴人對第二審判決提
起上訴，核其上訴理由略稱：「被上訴人明知上訴人無財力，卻故意一再提示其為購
屋預先簽發之支票，藉以達到脅迫上訴人與其成立解除契約給付違約金之目的，其所
為自屬脅迫行為云云。」無非就原審依取捨證據、認定事實之職權行使所論斷：「查
系爭協議書所簽訂之時間、地點均由上訴人所指定，協議書內容又是由上訴人指定之
律師起稿擬定，從客觀上言，被上訴人不可能有任何脅迫行為；而證人連兆宗證稱，
當時鄒先生（即上訴人之法定代理人）有感到很不妥，若沒有寫此協議書，被上訴人
不可能把一千多萬本票還他，他是有不甘心之心態。鄒年淦先生是沒有受到什麼暴力
行為等語。可知，客觀上被上訴人並未為任何違法不當且足以使上訴人陷於恐怖之行
為。上訴人稱其因被上訴人一再提示上訴人之支票，而不得已簽訂系爭協議書。惟被
上訴人持有支票係票據權利人，屆期提示乃權利之正當行使，為合法行為，並無違法
性可言，自不能構成脅迫，況上訴人雖是基於「感到很不妥」、「有不甘心的心態」
，才簽立系爭協議書，姑不論上訴人主觀上有無上情，均與脅迫行為應心生恐懼之要
件不符，上訴人主張係遭脅迫而簽立協議書，尚屬無據云云。」指摘其為不當，而非
具體表明合於不適用法規、適用法規不當、或民事訴訟法第四百六十九條所列各款之
情形，難認對該判決之如何違背法令已有具體之指摘。依首揭說明，應認其上訴為不
合法。
據上論結，本件上訴為不合法。依民事訴訟法第四百八十一條、第四百四十四條第一
項、第九十五條、第七十八條，裁定如主文。
中      華      民      國    八十九    年      一      月     十四     日
                              最高法院民事第三庭
                                  審判長法官  范  秉  閣
                                        法官  朱  建  男
                                        法官  曾  煌  圳
                                        法官  許  澍  林
                                        法官  鄭  玉  山
      右正本證明與原本無異
                                              書  記  官
中      華      民      國    八十九    年      二      月      二      日


司法院資訊處製作；財團法人民間司法改革基金會備份。
